臺灣新北地方法院民事裁定
111年度再字第9號
聲請人即
再審原告    李坤靜  
訴訟代理人  陳宏銘律師
相對人即
再審被告    李芷儀  
上列當事人間損害賠償事件，聲請人即再審原告對於中華民國11
0年11月25日本院110年度訴字第2041號確定判決聲請回復原狀及
提起再審之訴，本院裁定如下：
    主  文
本件回復原狀之聲請及再審之訴均駁回。
聲請程序費用及再審訴訟費用均由聲請人即再審原告負擔。
    理  由
一、聲請人即再審原告（下稱聲請人）聲請意旨略以：
  ㈠聲請回復原狀部分：
　　聲請人之代理人係於民國111年8月29日至鈞院閱卷後，始發
    現本件對聲請人送達之所有訴訟文書均以寄存送達方式送達
    至聲請人之戶籍地即新北市○○區○○街000號4樓（下稱聲請人
    戶籍地），惟聲請人時常外出不在家中，故均未實際收受過
    任何本件訴訟文書，而與聲請人同住上址之母親幾乎每天均
    在家中，然聲請人母親從未見聞過郵差有按門鈴，欲呼喚聲
    請人應門簽收本件任何訴訟文書，更未見聞過郵差有將任何
    本件訴訟文書之招領通知單或送達證書放置或黏貼於聲請人
    戶籍地門首或其他適當處所，本件對聲請人之所有訴訟文書
    之送達程序並非合法，應屬無效，聲請人尚未遲誤（上訴）
    不變期間，是以，聲請人得依民事訴訟法第164條第1項規定
    ，於原因消滅後10日內即111年9月8日前，聲請准予回復原
    狀，並將相對人即再審被告（下稱相對人）之訴駁回。
  ㈡再審之訴部分：
　　退步言之，假使本件不具回復原狀之情形，惟聲請人之代理
    人係於111年8月29日閱覽本件所有卷宗資料，方知悉本件具
    有再審理由，是聲請人得於法定不變期間30日屆止前，即於
    111年9月28日前提起再審之訴。本件依相對人民事起訴狀之
    記載係請求聲請人歸還新臺幣（下同）1,479,500元，惟依
    相對人所提出與聲請人間之所有對話紀錄截圖內容，相對人
    均係提及158萬元不等，而相對人於110年10月21日言詞辯論
    時，係請求聲請人給付1,479,500元，詎料原確定判決依據
    相對人所提出之匯款交易明細資料整理出匯款金額合計為1,
    164,500元，是以，原確定判決之主文所認定聲請人應給付
    相對人之金額，顯然與相對人所提出之相關事證不符，固然
    原確定判決為一造辯論判決，然仍須依據卷內所有證據資料
    ，根據證據法則與論理法則來作判斷，並非僅得完全聽信相
    對人之單方片面之言，即為不利於聲請人之認定。又相對人
    亦於民事起訴狀中聲請傳喚證人到庭作證，惟原確定判決均
    未傳喚通知，且原確定判決係認定聲請人對相對人具有侵權
    行為損害賠償責任，然綜觀相對人之民事起訴狀與相關證據
    ，均未能查知究竟本件有何侵權行為存在。再者，臺灣新北
    地方檢察署110年度偵字第17157號偵查案件偵查終結，認定
    聲請人並無詐欺等任何不法行為，更加證明本件實無任何侵
    權行為存在，原確定判決未詳加調查而為不利於聲請人之判
    斷，核屬重要證據漏未調查之重大違誤情形，故原確定判決
    顯有違反證據法則與論理法則等適用法規錯誤，與重要證據
    漏未調查等重大違誤，應予廢棄，而應重啓實質審理，聲請
    人爰依民事訴訟法第496條第1項第1款規定提起本件再審之
    訴，請求將原確定判決廢棄，並將相對人於前審之訴駁回。
二、按聲請回復原狀，依民事訴訟法第164條第1項規定，限於當
    事人或代理人，因天災或其他不應歸責於己之事由遲誤不變
    期間者，始得為之。所謂不應歸責於己之事由，雖不以天災
    以外之不可抗力為限，但總以事出意外，以通常人之注意不
    能預見或不可避免之事由，方足當之（最高法院87年度台聲
    字第366號裁判意旨參照）。次按再審之訴，應於30日之不
    變期間內提起。前項期間，自判決確定時起算，判決於送達
    前確定者，自送達時起算；其再審之理由發生或知悉在後者
    ，均自知悉時起算。但自判決確定後已逾5年者，不得提起
    ；再審之訴不合法者，法院應以裁定駁回之，民事訴訟法第
    500條第1項、第2項、第502條第1項亦分別有明文規定。再
    按送達不能依民事訴訟法第136條、第137條規定為之者，得
    將文書寄存送達地之自治或警察機關，並作送達通知書兩份
    ，1份黏貼於應受送達人住居所、事務所、營業所或其就業
    處所門首，另1份置於該送達處所信箱或其他適當位置，以
    為送達；寄存送達，自寄存之日起，經10日發生效力，民事
    訴訟法第138條第1項、第2項復規定甚明。且依此規定為送
    達時，應受送達人究於何時前往領取應受送達之文書，或並
    未前往領取，該文書嗣經退還原送達法院，於送達之效力均
    無影響（最高法院89年度台聲字第13號裁判要旨參照）。
三、經查，相對人前於110年5月18日向本院對聲請人提起損害賠
    償之民事訴訟，經本院於110年11月25日以110年度訴字第20
    41號判決，聲請人應給付相對人1,479,500元，並於111年1
    月10日確定（下稱原確定判決），有上開民事判決及確定證
    明書在卷為稽。又經本院依職權調閱原確定判決全卷審查結
    果，發現相對人起訴後，本院先分案進行調解（即本院110
    年度板司調字第151號），本院板橋簡易庭承辦法官定期於1
    10年8月5日上午9時30分為調解期日，並檢附起訴狀繕本及
    調解通知書一併送達聲請人，該文書係於110年6月18日寄存
    送達於新北市政府警察局樹林分局彭厝派出所（下稱彭厝派
    出所），因聲請人未到庭而調解不成立，本院乃改依通常訴
    訟程序即本院110年度訴字第2041號審理（下稱前審），前
    審承辦法官先後定期於110年10月21日上午11時20分、110年
    11月18日上午9時20分進行言詞辯論，該2次言詞辯論通知書
    對聲請人之送達，已分別於110年9月17日、110年10月28日
    寄存送達於彭厝派出所，因聲請人經合法通知無正當理由未
    到庭，前審承辦法官即於110年11月18日言詞辯論期日依相
    對人之聲請，由其一造辯論而為判決，並定期於110年11月2
    5日上午11時宣判，嗣送達於聲請人之判決正本於110年12月
    7日寄存送達於彭厝派出所，並因聲請人未於法定期間上訴
    而於111年1月10日確定等情，有上開解通知書之送達證書1
    件、言詞辯論期日通知書之送達證書2件及送達判決正本之
    送達證書1件附於前審卷可稽。聲請人雖主張其時常不在家
    中，均未實際收受過本件訴訟文書，與聲請人同住之母幾乎
    每天在家中，但從未見聞過郵差有按門鈴，呼喚簽收本件訴
    訟文書，更未見聞過郵差有將本件訴訟文書之招領通知單或
    送達證書放置或黏貼於聲請人戶籍地門首或其他適當處所，
    本件對聲請人之所有訴訟文書之送達程序並非合法，應屬無
    效云云。惟查，本院檢附上開送達證書影本4件向中華郵政
    股份有限公司板橋郵局函詢後，該局函覆稱：「旨揭文書皆
    經按址投遞2次，皆未獲會晤應受送達人，亦無可受領文書
    之同居人，爰按規定分別於110年6月18日、9月17日、10月2
    8日、12月7日等4次寄存新北市政府警察局樹林分局彭厝派
    出所，並每次作送達通知書2份，1份黏貼於應受送達人住居
    所門首，1份置於該受送達處所信箱，以為送達」等語，有
    郵局111年10月5日板郵字第1111000124號函附卷為憑（見本
    院卷第55頁），則撥諸前揭說明，前審歷次之言詞辯論通知
    書及判決正本均有合法送達於聲請人甚明，並不因聲請人是
    否前往彭厝派出所領取訴訟文書而受影響。況經本院檢附上
    開送達證書影本4件另向新北市政府警察局樹林分局函詢後
    ，該分局函覆稱：「經查被告李坤靜分別於110年6月24日、
    同年10月28日及12月7日至本分局彭厝派出所領取寄存送達
    文書」等語，亦有該分局111年9月28日新北警樹刑字第1114
    401687號函及檢附之受理訴訟文書寄存登記簿影本4紙在卷
    可憑（見本院卷第45至53頁），顯見聲請人業已親自前往彭
    厝派出所領取前審之言詞辯論通知書及判決正本，是其上開
    主張並非事實，不足採信。
四、綜上所述，本件前審言詞辯論期日通知書及判決正本均已合
    法送達聲請人，且聲請人亦有前往送達地之警察機關即彭厝
    派出所領取各該訴訟文書，是聲請人主張其有民事訴訟法第
    164條第1項規定因天災或其他不應歸責於己之事由遲誤不變
    期間（按應係遲誤上訴期間），而得於原因消滅後10日內即
    111年9月8日前，聲請回復原狀，並請求將相對人之訴駁回
    ，為無理由，應予駁回。又原確定判決係於111年1月10日確
    定，聲請人主張原確定判決有民事訴訟法第496條第1項第1
    款之再審事由，依同法第502條第1項規定，自應於判決確定
    時起30日內即111年2月9日前提起再審之訴，惟其遲至111年
    9月6日始提起本件再審之訴（見本院卷第9頁之收狀戳），
    顯已逾期而不合法，亦應予駁回。
五、爰裁定如主文。
中　　華　　民　　國　　111 　年　　10　　月　　21　　日
                  民事第五庭    法　官　高文淵
以上正本係照原本作成
如對本裁定抗告須於裁定送達後10日內向本院提出抗告狀，並應
繳納抗告費新台幣1,000元。
中　　華　　民　　國　　111 　年　　10　　月　　21　　日
                                書記官　廖美紅